最高法院刑事判決　　　　　　九十六年度台上字第三○九三號
上　訴　人　台灣高等法院台南分院檢察署檢察官
被　　　告　甲○○
上列上訴人因被告殺人未遂案件，不服台灣高等法院台南分院中
華民國九十六年四月十日第二審判決（九十六年度上訴字第一九
八號，起訴案號：台灣雲林地方法院檢察署九十五年度偵緝字第
一九二號），提起上訴，本院判決如下：
    主  文
上訴駁回。
　　理　由
按刑事訴訟法第三百七十七條規定，上訴於第三審法院，非以判
決違背法令為理由，不得為之。是提起第三審上訴，應以原判決
違背法令為理由，係屬法定要件。如果上訴理由書並未依據卷內
訴訟資料，具體指摘原判決不適用何種法則或如何適用不當，或
所指摘原判決違法情事，顯與法律規定得為第三審上訴理由之違
法情形，不相適合時，均應認其上訴為違背法律上之程式，予以
駁回。本件檢察官上訴意旨略稱：原判決以證人許世行於偵查中
雖證稱乙○○被砍滿臉是血倒下去，被告甲○○還要砍時，其抓
住被告手腕擋下，再以腳踢，因地板濕滑致二人均倒下等語；然
謝淑卿、蔡雅玲、林晉旭於警詢時、偵查中及第一審時，均未證
稱被告向乙○○揮砍第二刀。而謂許世行之證述，無足憑採。惟
蔡雅玲在第一審證稱其沒看到乙○○是如何受傷，當時最少有兩
人倒在地上，其不曉得是誰；林晉旭證稱其去拉的時候有人倒在
地上；被告亦供稱當時其與乙○○倒在地上，菜刀應該是在走道
地上等語。此與許世行證述其因阻擋被告而搶刀，繼又踢倒被告
一節相吻合，足見許世行有搶被告手中菜刀，被告亦曾倒地，則
許世行證述被告有揮砍第二刀之動作即為屬實，難謂被告無殺人
之犯意。原判決之理由說明，與卷內證據資料不符，非無矛盾。
另原判決謂許世行相較被告體型，較為瘦小，被告如持菜刀揮砍
第二刀，許世行以單手阻擋，實不可能如其所述僅造成輕微劃傷
之傷害，許世行能否一腳將被告踢倒，亦非無疑云云。但第一審
及原審均未曾勘驗被告與許世行之身高，卷內亦無渠等身高之資
料，且行為當時現場地面因啤酒灑地濕滑，被告未站穩而倒地非
無可能。原判決未敘明許世行不可能踢倒被告之根據，顯然理由
不備。又頭部係人體重要部位，控制人體一切機能，被告所持菜
刀銳利，以之揮砍被害人之頭部，自可能造成死亡之結果。被告
有揮砍第二刀之動作，其殺人之犯意已表露無遺，且用力之猛，
致乙○○左側顳骨縱裂式骨折、左額頭、耳前頰側及左頂骨顳部
頭皮利器切割傷及左顏面神經上額受損等足以致命之傷害，被告
所為非無成立殺人罪之餘地，原判決猶認被告所犯係普通傷害罪
，其適用法則顯有不當云云。
惟查：原判決綜合全案證據資料，本於事實審法院職權推理之作
用，認定上訴人確有持菜刀揮砍被害人乙○○頭部之傷害犯行，
因而維持第一審就起訴之犯罪事實，變更檢察官所引應適用之法
條，論處被告傷害人之身體罪刑之判決（處有期徒刑一年八月）
，駁回檢察官在第二審之上訴，已詳細說明其採證認事之理由。
所為論斷，亦俱有卷證資料可資覆按。上訴意旨對原審之論斷，
究有何違背經驗法則或論理法則之違法情形，並未依據卷內資料
，為具體之指摘。且查：證據之取捨及證據之證明力如何，由事
實審法院依其調查證據所得心證，本其確信自由判斷，茍不違反
論理法則及經驗法則，即難遽指違法。原判決就許世行在偵查中
及第一審證述被告持菜刀揮砍被害人一刀後，續持刀再砍第二刀
時，為其抓住被告手腕擋下一節，已依被害人在第一審證述其僅
遭被告揮砍一刀並即倒下；在場證人謝淑卿、蔡雅玲、林晉旭於
警詢及偵審中始終未指述被告有持刀砍被害人第二刀之動作；暨
許世行在第一審同時證稱：「被告砍第一刀之後，乙○○已經靠
坐在吧檯前倒在地上，我看到被告站直，刀拿超過頭部，有向下
揮的動作，我就跑過去擋」等情。而論述「乙○○於被告以菜刀
揮砍一刀後，即靠坐在吧檯前倒在地上，被告如確實欲繼續揮砍
乙○○第二刀，勢必彎下腰，始能揮砍到乙○○。然依證人許世
行所述，被告係站直，將菜刀拿超過頭部往下揮，實難認被告係
要揮砍已倒在地上之乙○○」，並據以判斷許世行指稱被告有揮
砍被害人第二刀之供述，無足憑採。原審依憑上開卷證資料踐行
調查程序後，本其確信所為證據之取捨，按之刑事訴訟法第一百
五十五條第一項之規定，本屬事實審法院自由判斷之職權行使，
難謂與證據法則有違，亦無證據上理由矛盾之可言。茲上訴意旨
對原審此部分之論斷，究有何違背經驗法則或論理法則等違法情
形，亦未依據卷內資料為具體之指摘，徒以許世行及被告供述渠
等雙雙倒地，暨蔡雅玲證述當時至少有兩人倒在地上，林晉旭亦
證稱有人倒在地上，即謂許世行所證被告有砍被害人第二刀為可
採云云，據以指摘原判決違法；惟即令許世行有趨前抓握被告之
手搶刀並均雙雙倒地，依前揭所述，亦非可憑以據為被告確有持
刀直立再接續揮砍已倒地被害人之判斷基礎。上訴意旨，係以片
面主觀之說詞，對原審採證認事之適法職權行使，並已於理由內
說明之事項，漫事指摘，自非適法之第三審上訴理由。其餘上訴
意旨所執各項，原判決或已在理由中論斷綦詳，並無上訴意旨所
指之違法情形；或係就與犯罪構成要件無涉之枝節漫為單純之事
實上爭執，依首開說明，亦難認係適法之第三審上訴理由。其上
訴違背法律上之程式，應予駁回。
據上論結，應依刑事訴訟法第三百九十五條前段，判決如主文。
中　　華　　民　　國　九十六  年　　六　　月   十四   日
                      最高法院刑事第十庭
                          審判長法官  謝　俊　雄
                                法官  陳　世　雄
                                法官  魏　新　和
                                法官  吳　信　銘
                                法官  徐　文　亮
      本件正本證明與原本無異
                                      書  記  官
中　　華　　民　　國　九十六　年　　六　　月  二十一  日
                                                H
